臺灣嘉義地方法院刑事判決
110年度訴字第581號
公  訴  人  臺灣嘉義地方檢察署檢察官
被      告  徐柏勛


選任辯護人  唐治民律師
上列被告因違反毒品危害防制條例案件，經檢察官提起公訴（11
0年度偵字第4952號），本院判決如下：
    主    文
甲○○犯販賣第三、四級毒品混合二種以上之毒品罪，未遂，處有
期徒刑壹年貳月。緩刑肆年，應於本判決確定之日起壹年內向公
庫支付新臺幣拾萬元。
扣案如附表所示之物均沒收。
    犯罪事實
一、甲○○知悉4-甲基甲基卡西酮、硝甲西泮、甲基-N,N-二甲基
    卡西酮及硝西泮分別為毒品危害防制條例第2條第2項第3款
    、第4款所列管之第三級毒品、第四級毒品，且可預見現今
    社會流通之毒品咖啡包可能混合多種毒品成分，甚至是摻有
    第三級毒品與第四級毒品等不同級別之毒品，依法不得販賣
    ，竟意圖營利，基於縱使其所持有之毒品咖啡包摻有2種以
    上不同級別毒品成分也不違背其本意之販賣第三、四級毒品
    混合二種以上毒品之不確定故意，於民國110年5月15日前之
    不詳時間，以其所有如附表編號4所示之行動電話，綁定「T
    ikTok」通訊軟體，以暱稱「dyy1vwjibjo」在公開影片「@
    台中（音樂）（咖啡）（營）」下方留言發布「高雄（營）
    ㄍㄧㄥ的找我」之寓有販售混合型毒品咖啡包內容訊息。嗣因
    嘉義縣警察局布袋分局布袋派出所警員邱昱欽執行網路巡邏
    發現前揭暗示販賣毒品內容之文字而察覺有異，遂佯裝成買
    家與甲○○聯繫，雙方約定於110年5月15日18時許，由甲○○在
    嘉義縣○○鄉○里村000號7-ELEVEN二竹門市，以新臺幣（下同
    ）16,500元之價格，販賣摻有第三級毒品、第四級毒品成分
    混合2種以上毒品之混合型咖啡包30包。嗣於110年5月15日1
    8時24分許，甲○○抵達約定地點後，自附表編號1、2所示毒
    品咖啡包中欲取出其中30包交付與無買受真意而佯裝為買家
    之警員邱昱欽之際，經警員邱昱欽當場表明身分予以逮捕而
    未遂，並扣得附表所示之物。
二、案經嘉義縣警察局布袋分局報告臺灣嘉義地方檢察署檢察官
     偵查起訴。 
    理    由
壹、證據能力：
    本判決認定事實所引用之被告以外之人於審判外之言詞或書
     面陳述等供述證據，因當事人均對證據能力方面表示同意
    作 為證據，而本院審酌各該證據作成時之情況，核無違法
    不當 或證明力明顯過低之瑕疵，亦認以之作為證據應屬適
    當，是 依刑事訴訟法第159條之5第1項之規定，認均有證據
    能力。 至其餘資以認定被告犯罪事實之非供述證據，亦查
    無違反法 定程序取得之情形，依刑事訴訟法第158條之4反
    面規定，亦 具證據能力，合先敘明。 
貳、實體部分：
一、上揭犯罪事實業據被告甲○○於警詢、偵查、本院準備程序與
    審理中均坦承不諱(見警卷第1至10頁；偵卷第14至15頁；本
    院卷第73、123頁)，並有查獲現場照片、抖音及微信帳號資
    料頁面截圖、對話紀錄截圖、職務報告各1份附卷可稽(警卷
    第25至26、32至43、45頁)。此外復有扣案如附表所示之物
    足資佐證。而扣案如附表編號1、2、3所示之毒品咖啡包，
    經送鑑定結果確實含有第三級毒品4-甲基甲基卡西酮、甲基
    -N,N-二甲基卡西酮、硝甲西泮、第四級毒品硝西泮等成分
    ，其中附表編號1之毒品咖啡包另同時混合有第三級毒品、
    第四級毒品成分（詳如附表編號1、2、3備註欄所示），有
    內政部警政署刑事警察局110年10月26日刑鑑字第110008625
    4號鑑定書在卷可佐（見偵卷第131至132頁）。再者，被告
    自承其向上游以每包250元之價格購入毒品咖啡包後，利用
    行動電話抖音軟體發布訊息，以1包440元至600元之價格進
    行販售（見警卷第6頁；偵卷第14至15頁）或其本案販賣毒
    品咖啡包打算1包可以賺100元（見本院卷第127頁），堪認
    被告本案所為，於主觀上確實具有透過販售毒品咖啡包以營
    利之意圖。故足認被告任意性自白與事實相符，堪以採信。
二、按109年7月15日修正施行之毒品危害防制條例增定第9條第3
    項：「犯前5條之罪而混合2種以上之毒品者，適用其中最高
    級別毒品之法定刑，並加重其刑至二分之一。」該條項所稱
    之「混合」，係指將2種以上之毒品摻雜調合，無從區分而
    言（如置於同一包裝）。考其立法目的，係因目前毒品查緝
    實務，施用混合毒品之型態日益繁多，且因混合毒品之成分
    複雜，施用後所造成之危險性及致死率均高於施用單一種類
    者，為加強遏止混合毒品之擴散，爰增定犯毒品危害防制條
    例第4條至第8條之罪，而有混合2種以上毒品之情形者，加
    重其刑至二分之一。此規定係就犯罪類型變更之個別犯罪行
    為予以加重，當屬刑法分則加重之性質而成為另一獨立之罪
    （最高法院111年度台上字第2431號判決參照）。經查，被
    告本案所販賣之毒品咖啡包，經送鑑定結果確實混合第三級
    毒品4-甲基甲基卡西酮、甲基-N,N-二甲基卡西酮、硝甲西
    泮、第四級毒品硝西泮等成分（詳如附表編號1、2、3備註
    欄所示），業如前述，均係同一包裝內摻雜調合有2種以上
    之毒品，自屬毒品危害防制條例第9條第3項所稱「混合2種
    以上之毒品」，而被告為本案販賣毒品犯行時，該條項業已
    施行，自有該規定之適用。再者，雖然並無證據足認被告主
    觀上明知附表編號1至3所示毒品咖啡包之詳細成分，難以認
    定被告明知該等毒品咖啡包內混合2種以上毒品成分，但現
    今社會中毒品氾濫，毒品案件層出不窮，其中有為數不少均
    是與毒品咖啡包有關之案件，該等遭查獲與毒品咖啡包有關
    案件常見有混合第三級毒品、第四級毒品等多數毒品成分，
    被告對於上開情狀應非無預見之可能，故被告主觀上應足認
    可預見該等毒品咖啡包有混合多種毒品成分，甚至摻有第三
    、四級之不同級別毒品成分之情形，而其仍從事本案貼文販
    賣該等毒品咖啡包之行為，顯然是對於其所販賣之毒品咖啡
    包即使混合第三級毒品、第四級毒品等2種以上毒品成分也
    不違背其本意，而具有販賣第三、四級毒品混合二種以上毒
    品不確定故意。從而，本案事證明確，被告前揭犯行堪以認
    定，應依法論科。
參、論罪科刑：
一、按4-甲基甲基卡西酮、甲基-N,N-二甲基卡西酮、硝甲西泮
    均為毒品危害防制條例第2條第2項第3款所定之第三級毒品
    、硝西泮為毒品危害防制條例第2條第2項第4款所定之第四
    級毒品，依法均不得販賣。又俗稱「釣魚」或「誘捕偵查」
    之情形，因毒品購買者為辦案佯稱購買，而將販賣者誘出以
    求人贓俱獲，因其無實際買受之真意，且在警察監視之下伺
    機逮捕，事實上亦不能真正完成買賣，則該次行為，僅能論
    以販賣未遂（最高法院100年度台上字第4498號判決意旨參
    照）。本案是被告以前述方式張貼寓有販賣毒品內容訊息，
    警員邱昱欽執行網路巡邏發現該等訊息內容察覺有異，因此
    佯為購買毒品之人，與被告聯繫後，雙方對於交易毒品品項
    、金額與時間、地點等事項約明，而後被告依約前去交易，
    欲自附表編號1、2所示混合型毒品咖啡包中欲取出30包交付
    ，因佯為購毒者之警員邱昱欽實際上並無購入毒品而與被告
    販賣毒品達成意思合致之真意，被告是在警員監控下進行交
    易，於交易之際當場查獲，並未販賣第三、四級毒品混合2
    種以上毒品既遂，是核被告所為，係犯毒品危害防制條例第
    9條第3項、第4條第6項、第3項、第4項販賣第三、四級毒品
    混合二種以上之毒品未遂罪。被告為本案販賣第三、四級毒
    品犯行前持有附表編號1至3所示含有第三級毒品、第四級毒
    品成分之毒品咖啡包，其中第三級毒品4-甲基甲基卡西酮之
    純質淨重合計達5公克以上，被告此一持有行為雖該當毒品
    危害防制條例第11條第5項持有第三級毒品純質淨重5公克以
    上罪之構成要件，且被告販賣前持有含有上開第三、四級毒
    品成分之毒品咖啡包，因其主觀上具有販賣以營利之意圖，
    亦該當毒品危害防制條例第9條第3項、第5條第3項、第4項
    之意圖販賣而持有第三、四級毒品混合2種以上毒品罪之構
    成要件，但上開持有或意圖販賣而持有等低度行為應均為販
    賣之高度行為所吸收，均不另論罪。
二、加重與減輕事由之說明：
  ㈠被告販賣第三、四級毒品而混合二種以上之毒品未遂，依毒
    品危害防制條例第9條第3項規定，除適用其中最高級別即販
    賣第三級毒品罪之法定刑外，並應加重其刑。
  ㈡被告已著手於販賣第三、四級毒品混合二種以上之毒品行為
    之實行，惟佯裝買家之警員自始並無向被告購毒之真意，而
    未生交易成功之既遂結果，應屬未遂犯，依刑法第25條第2
    項規定，按既遂犯之刑減輕之。
  ㈢毒品危害防制條例第17條第2項規定：「犯第4條至第8條之罪
    於偵查及歷次審判中均自白者，減輕其刑」，核其立法目的
    ，在利用減刑之寬典，鼓勵犯該條例第4條至第8條之罪者，
    自白犯罪，衷心悔改，獲得重生。有鑑於毒品危害防制條例
    第4條至第8條所規定犯罪之處罰內容均非輕微，願意勇於面
    對而不推諉卸責者，當深具決心與勇氣，外界對類此有心懺
    悔遷善者，當給予高度鼓勵。是以法院援引適用該條項之規
    定時，應採取較為寬鬆之標準，方能貫徹並發揮增訂該條項
    之良法美意，同時並可節省司法調查之勞費。故就販賣第三
    級毒品而混合二種以上之毒品罪，其本質上亦為販賣毒品罪
    ，自有毒品危害防制條例第17條第2項之適用（最高法院111
    年度台上字第1154號判決亦同此旨）。被告於偵訊與歷次審
    判中就本案犯行均自白不諱，業如上述，揆諸前揭規定，依
    法應減輕其刑。
  ㈣毒品危害防制條例第17條第1項規定：「犯第4條至第8條、第
    10條或第11條之罪，供出毒品來源，因而查獲其他正犯或共
    犯者，減輕或免除其刑」，其立法旨在鼓勵被告具體提供其
    毒品上游，擴大追查毒品來源，俾有效斷絕毒品之供給，以
    杜絕毒品泛濫，祇須被告願意供出毒品來源之上手，因而查
    獲其他正犯或共犯者，即可邀減輕或免除其刑之寬典。所謂
    「供出毒品來源，因而查獲」，係指被告詳實供出毒品來源
    之具體事證，因而使有偵查(或調查)犯罪職權之公務員知悉
    而對之發動偵查(或調查)，並因而查獲者而言。被告於警詢
    、偵訊中均供稱：毒品上游為張愷侖，並透過微信軟體和渠
    聯絡等語(見警卷第9頁、偵卷第15頁)，並於警詢中就其購
    買毒品咖啡包之上手張愷侖指認在案，復提供其向張愷侖購
    買毒品之次數、時間、地點及毒品數量等資訊，致警方積極
    對另案被告張愷侖發動偵查作為。嗣後因被告供出毒品來源
    而查獲張愷侖，且將其移送至臺灣高雄少年及家事法院審理
    ，該院復裁定移送臺灣橋頭地方檢察署檢察官偵辦等情，有
    職務報告、臺灣高雄少年及家事法院高少家宗刑庚110少調1
    029字第1110003403號函暨函附裁定各1份在卷可考(見本院
    卷第85、97至103頁)。職是，被告供出毒品來源因而查獲等
    情應堪認定，自應依上開規定減輕其刑。
  ㈤被告就其所犯販賣第三、四級毒品而混合二種以上之毒品未
    遂罪，有前述混合二種以上毒品成分之加重、未遂犯減輕、
    偵查及歷次審判中均自白減輕，與因其供述查獲共犯減輕等
    事由，爰依刑法第70條、第71條第1項、第2項規定，先加重
    ，而後先依刑法第25條第2項、毒品危害防制條例第17條第2
    項等規定遞減其刑，再依毒品危害防制條例第17條第1項規
    定減輕其刑。
三、爰審酌被告正值青年，前途無可限量且心智健全，卻不思遵
    循法度、遠離毒品，因一時貪圖近利而購入毒品以轉售獲利
    ，其所為無異助長施用毒品之歪風，對社會秩序實有不利影
    響，僅因警方及時查緝而未果，當應懲儆；惟念及被告並無
    前科，素行尚佳，有臺灣高等法院被告前案紀錄表在卷可查
    ，且其犯後始終坦承犯行，態度良好，兼衡被告自承其所持
    有之毒品咖啡包均是意欲對外販售之用，而本案販賣毒品之
    種類包含第三級毒品與第四級毒品、數量為30包、並未販賣
    既遂等犯罪情節及為了賺錢而涉犯本案之犯罪動機等節，暨
    被告於本院審理中自陳智識程度、家庭生活、工作及經濟狀
    況(見本院卷第128頁)等一切情狀，量處如主文所示之刑。
四、被告前未曾因故意犯罪受有期徒刑以上刑之宣告，此有臺灣
    高等法院被告前案紀錄表在卷可稽，審酌被告涉有本案犯行
    ，係因年紀尚輕、思慮欠周，一時貪圖小利致罹刑典，且犯
    後已坦承犯行並表示知錯，應有悔悟之意，本院衡酌以上各
    情，認其經此偵審程序及科刑教訓後，應知警惕，信無再犯
    之虞，所宣告之刑以暫不執行為適當，爰依刑法第74條第1
    項第1款之規定併宣告緩刑4年，以啟自新，並觀後效。另為
    使被告深刻記取教訓，乃依刑法第74條第2項第4款之規定，
    併諭知被告應於本判決確定之日起1年內，向公庫支付10萬
    元。
肆、沒收：
一、按毒品危害防制條例第18條第1項前段之規定，應予「沒收
    銷燬」之毒品，以經查獲之第1、2級毒品為限。又毒品依其
    成癮性、濫用性及對社會危害性，共分為四級，施用或持有
    第3、4級毒品，因其可罰性較低，該條例除就持有第3、4級
    毒品純質淨重20公克以上設有處罰規定外，未另設處罰之規
    定，然鑑於第3、4級毒品均係管制藥品，特於同條例第11條
    之1明定無正當理由，不得擅自持有；第18條第1項後段復規
    定查獲之第3、4級毒品，無正當理由而擅自持有者，均「沒
    入銷燬」之，從而，依同條例第18條第1項後段應沒入銷燬
    之毒品，專指查獲施用或持有之第3、4級毒品，但不構成犯
    罪行為者而言，如販賣第3級毒品既屬同條例相關法條明文
    規定處罰之犯罪行為，即非該條項應依行政程序沒入銷燬之
    範圍，但該行為既已構成犯罪，則該毒品即屬不受法律保護
    之違禁物，自應回歸刑法之適用(最高法院96年度台上字第8
    84號、98年度台上字第2889號、99年度台上字第338號判決
    意旨參照)。次按違禁物，不問屬於犯罪行為人與否，沒收
    之，刑法第38條第1項定有明文。依被告警詢中所述，扣案
    如附表編號1、2、3所示之毒品咖啡包均屬其涉犯本案所購
    入並欲對外販售之物。且經鑑定均檢出含有第三級毒品、第
    四級毒品等違禁物，業如上述，則除了鑑用取樣用罄之部分
    堪認已不具違禁物之性質外，所剩餘之毒品均應依刑法第38
    條第1項宣告沒收。又盛裝上開毒品之外包裝，因其上殘留
    之毒品難以析離，且無析離之實益及必要，應視同毒品，亦
    應依法宣告沒收。
二、按犯第4條至第9條、第12條、第13條或第14條第1項、第2項
    之罪者，其供犯罪所用之物，不問屬於犯罪行為人與否，均
    沒收之，毒品危害防制條例第19條第1項定有明文。扣案如
    附表編號4所示之行動電話，屬被告所有並供本案所用之物
    ，業據被告供陳在卷(見警卷第3至4頁)，自應依法宣告沒收
    。
據上論斷，應依刑事訴訟法第299條第1項前段，毒品危害防制條
例第4條第6項、第3項、第4項、第9條第3項、第17條第1項、第2
項、第19條第1項，刑法第11條、第25條第2項、第74條第1項第1
款、第2項第4款、第38條第1項，判決如主文。
本案經檢察官郭志明提起公訴，由檢察官林津鋒到庭執行職務。
 
中　　華　　民　　國　　111 　年　　5 　　月　　31　　日
                  刑事第五庭  審判長法　官  張志偉
                                    法  官  余珈瑢
                                    法  官　郭振杰
以上正本證明與原本無異。
如不服本判決應於收受判決後20日內向本院提出上訴書狀，並應
敘述具體理由；其未敘述上訴理由者，應於上訴期間屆滿後20日
內向本院補提理由書（均須按他造當事人之人數附繕本）「切勿
逕送上級法院」。
中　　華　　民　　國　　111 　年　　5 　　月　　31　　日
                                    書記官  王翰揚
附表：
編號 扣案物品名稱、數量 備註 1. 黑白色外包裝混合型毒品咖啡包，25包  檢出第三級毒品4-甲基甲基卡西酮、微量第三級毒品甲基-N,N二甲基卡西酮、微量第四級毒品硝西泮成分，驗前總淨重約132.29公克，4-甲基甲基卡西酮純度約2％，驗前總純質淨重約2.64公克，驗餘總淨重約130.85公克 2. 白色外包裝混合型毒品咖啡包，15包  檢出第三級毒品4-甲基甲基卡西酮、微量第三級毒品硝甲西泮、微量第三級毒品甲基-N,N-二甲基卡西酮，驗前總淨重約99.64公克，4-甲基甲基卡西酮純度約2％，驗前總純質淨重約1.99公克，驗餘總淨重約98.38公克 3. 藍色包裝混合型毒品咖啡包，11包  檢出第三級毒品4-甲基甲基卡西酮、微量第三級毒品硝甲西泮、微量第三級毒品甲基-N,N-二甲基卡西酮，驗前總淨重約75.78公克，4-甲基甲基卡西酮純度約2％，驗前總純質淨重約1.51公克，驗餘總淨重約74.47公克 4. SAMSUNG廠牌行動電話1支 含門號0000000000號SIM卡1張，IMEI1：000000000000000號、IMEI2：000000000000000號 

附錄論罪科刑法條：
毒品危害防制條例第4條：
製造、運輸、販賣第一級毒品者，處死刑或無期徒刑；處無期徒
刑者，得併科新臺幣三千萬元以下罰金。
製造、運輸、販賣第二級毒品者，處無期徒刑或十年以上有期徒
刑，得併科新臺幣一千五百萬元以下罰金。
製造、運輸、販賣第三級毒品者，處七年以上有期徒刑，得併科
新臺幣一千萬元以下罰金。
製造、運輸、販賣第四級毒品者，處五年以上十二年以下有期徒
刑，得併科新臺幣五百萬元以下罰金。
製造、運輸、販賣專供製造或施用毒品之器具者，處一年以上七
年以下有期徒刑，得併科新臺幣一百五十萬元以下罰金。
前五項之未遂犯罰之。

毒品危害防制條例第9條：
成年人對未成年人販賣毒品或犯前三條之罪者，依各該條項規定
加重其刑至二分之一。
明知為懷胎婦女而對之販賣毒品或犯前三條之罪者，亦同。
犯前五條之罪而混合二種以上之毒品者，適用其中最高級別毒品
之法定刑，並加重其刑至二分之一。